最高法院刑事判決　　　　　　九十四年度台上字第二三八四號
　　上　訴　人　甲○○即楊智.
　　　　　　　　　　　　號2樓.
　　　　　　　　　　　　送達代收人：王永春律師
上列上訴人因違反槍砲彈藥刀械管制條例案件，不服台灣高等法
院中華民國九十四年二月二十三日第二審更審判決（九十二年度
上更(一)字第七三六號，起訴案號：台灣板橋地方法院檢察署八十
七年度偵字第二二二三一號），提起上訴，本院判決如下：
    主  文
上訴駁回。
    理  由
按刑事訴訟法第三百七十七條規定，上訴於第三審法院，非以判
決違背法令為理由，不得為之。是提起第三審上訴，應以原判決
違背法令為理由，係屬法定要件。如果上訴理由狀並未依據卷內
訴訟資料，具體指摘原判決不適用何種法則或如何適用不當，或
所指摘原判決違法情事，顯與法律規定得為第三審上訴理由之違
法情形，不相適合時，均應認其上訴為違背法律上之程式，予以
駁回。本件原判決已敘明上訴人甲○○係於民國八十七年九月六
日二十三時許，攜帶四五玩具手槍一支（含彈匣一個）、子彈五
發至案外人溫盛斌位於蘆洲市○○路四六巷二一弄十二號三樓住
處時，為警查獲，並扣得該等槍、彈。嗣於翌日零時三十分許，
至上訴人住處，查扣改造八厘米玩具手槍一支（含彈匣一個）、
槍管一支、子彈四發、空彈殼三十二顆等事實，有台北縣警察局
蘆洲分局執行搜索結果報告書、搜索扣押證明筆錄各一份及槍枝
、槍管、子彈、空彈殼之照片一幀在卷可稽；又上訴人於警詢時
對於上揭查獲過程及扣案物品，亦坦承不諱，有警詢筆錄在卷可
證。而依上訴人先後於偵審中之供述，亦從未曾抗辯稱扣案之子
彈係警察將鋼珠裝上去等語，是上訴人於原審審判期日所辯：「
鋼珠是警察幫我放的」云云，與其於第一審明確供稱：「（扣案
證物）子彈也是我的」、「（提示扣案子彈及子彈殼）這些都是
我買槍的時候附的」等語不符，已不足採信。且上開執行搜索結
果報告書、搜索扣押證明筆錄，係屬公務員職務上製作之紀錄文
書，復無證據顯示有何顯不可信之情況存在，依現行刑事訴訟法
第一百五十九條之四第一款之規定，亦均具有證據能力，得作為
判斷事實之依據。另警方於查獲上訴人後，先後在其身上及住處
房間扣得子彈九發、彈殼三十二顆，經送內政部警政署刑事警察
局（下稱刑事警察局）鑑定結果，認其中子彈一發可擊發，認具
有殺傷力，有該局八十七年十月二十日刑鑑字第七七三八四號鑑
驗通知書一份在卷可稽。雖第一審依上訴人辯護人之聲請再送同
單位鑑定結果，認子彈僅一發可擊發，惟其發射動能甚微（發射
速度為四十八公尺／秒），經換算其鋼珠動能為一點一０焦耳，
單位面積動能為三點五九焦耳／平方公尺，尚未達日本科學研究
所研究結果：「彈丸單位面積動能達二十焦耳／平方公尺，足以
穿入人體皮肉層」之標準，有該局八十九年四月十三日刑鑑字第
三四００九號、九十三年十二月一日刑鑑字第０九三０二０七七
四六號函可按。又製作上開刑事警察局八十七年十月二十日刑鑑
字第七七三八四號鑑驗通知書之鑑定人孫家君，於原審審理時具
結證稱：「送鑑子彈五顆，依當時的情形要採三分之一試射，所
以我取樣試射兩顆，一顆可擊發認具殺傷力，另一顆無法擊發，
依現狀認不具殺傷力」等語。再此二次鑑定實際試射本案扣案而
可發射之子彈並非同一顆子彈，亦經刑事警察局九十三年十二月
一日刑鑑字第０九三０二０七七四六號函敘述明確。另刑事警察
局亦函復原審明確說明土、改造子彈，因其火藥成份及火藥之裝
填量、彈頭與彈殼之密合度並無一致性，故外觀上同類型之改造
子彈常會有不同之鑑定結果（即同批改造子彈常會有經鑑定結果
，一部分有殺傷力，一部分無殺傷力之情形），有該局九十三年
十二月一日刑鑑字第０九三０二０七七四六號函、刑鑑字第０九
三０二四九六九八號函在卷可考。另證人孫家君於原審已詳細說
明刑事警察局鑑定子彈是否具有殺傷力之鑑定方法演進過程及八
十七年間以試射台試射子彈判斷是否具有殺傷力之方法。雖然鑑
定上開子彈時尚未採取測速方式，但按照當時所使用之試射台方
法試射上開子彈，既可將彈頭（鋼珠）射入砂土，並由具有資格
之專業鑑定人員根據試射台實際試射結果，依其多年槍彈鑑驗之
專業知識及經驗判斷，判定該子彈具有殺傷力（能進入人體皮肉
層），此鑑定結果，當有證據能力，並得採為認定事實之依據。
是八十七年間，經刑事警察局專業鑑定人員實際試射鑑定之上開
玩具槍金屬彈殼前端加裝直徑約6mm鋼珠組合而成之子彈一發，
係屬裝填有底火而可發射且具有殺傷力之子彈之事實，應堪以認
定。上訴人所購買取得者，即為彈殼前端加裝有鋼珠或金屬彈丸
之具有子彈型式之子彈，此與一般玩具手槍之子彈彈頭為塑膠彈
頭（ＢＢ彈）顯有不同，是足認上訴人對於其所取得者，可能會
有填充底火而具有殺傷力之子彈之事實，應有所認識，其竟仍持
有之，則上訴人有未經許可持有具有殺傷力之子彈之犯意甚明。
並以上訴人所辯子彈沒有殺傷力，子彈上鋼珠是警察弄上去云云
，為不足採取，於理由內詳予指駁說明。因而撤銷第一審關於此
部分無罪之判決，改判適用槍砲彈藥刀械管制條例第十二條第四
項之規定，論處上訴人未經許可，持有子彈罪刑，已詳述其所憑
之證據及其認定之理由。從形式上觀察，並無何違法情形存在。
上訴意旨略以：上訴人持有扣案之空彈殼共四十一顆，此由台灣
板橋地方法院檢察署八十七年槍保管字第三九五號扣押物品清單
及法務部調查局鑑定通知書記載之情形可知，原判決以擬制推測
之方法認前揭記載不可採取，自屬違法。依刑事警察局試射子彈
僅四發，並未將全部子彈試射，而法務部調查局之鑑定報告卻載
明所有彈殼均無底火及火藥，原判決就所有彈殼均無底火及火藥
得心證理由，並未記載於理由項下，有判決不備理由之違法。原
判決認扣案子彈一發可擊發，認具有殺傷力，係以專業知識及實
務經驗判斷之結果，但何謂「專業知識及實務經驗判斷」原判決
並未敘明其憑以認定之理由，亦有判決不備理由之違法等語。惟
查原判決已敘明依憑搜索結果報告書、搜索扣押筆錄、上訴人於
警詢筆錄及刑事警察局八十七年十月二十日刑鑑字第七七三八四
號鑑驗通知書，明確記載扣案者係子彈九發、空彈殼三十二顆，
憑以判斷台灣板橋地方法院檢察署八十七年槍保管字第三九五號
扣押物品清單之記載乃出於誤載。而送法務部調查局鑑定之前，
同一批扣案證物已先後二次送刑事警察局鑑定，刑事警察局實際
試射發現扣案子彈確實可發射者有二發，均為加裝直徑約6mm 鋼
珠者，則原扣案加裝鋼珠及金屬彈丸但無法擊發之子彈應剩六發
（另一發為塑膠彈頭），此從刑事警察局鑑驗通知書、函文觀之
，自可明瞭。此與法務部調查局鑑定通知書記載之「兩類型子彈
各有三顆彈殼前端裝有鋼珠」等語相符，足見法務部調查局所稱
之四十一顆「子彈空彈殼」，係包括彈殼前端加裝有鋼珠（或稱
金屬彈丸）之子彈六發，祇是此六發子彈因內無底火、火藥無法
擊發，而非謂該四十一發全僅係空彈殼。另原判決已詳述刑事警
察局函敘憑以認定其中一發子彈具有殺傷力之理由，並敘明參與
鑑定之證人孫家君具有專業鑑定能力之理由。上訴意旨，並非依
據卷內訴訟資料，對原判決究竟如何不適用法則或適用不當為具
體之指摘，徒憑己見，就原判決已說明事項，或屬原審認事採證
職權之適法行使，任意指摘為違法，或為單純事實之爭執，不得
據為第三審上訴之合法理由。其上訴違背法律上之程式，應予駁
回。
據上論結，應依刑事訴訟法第三百九十五條前段，判決如主文。
中　　華　　民　　國　九十四　年　　五　　月　　六　　日
                      最高法院刑事第十一庭
                          審判長法官  洪　清　江
                                法官  石　木　欽
                                法官  李　伯　道
                                法官  韓　金　秀
                                法官  林　勤　純
      本件正本證明與原本無異
                                      書  記  官
中　　華　　民　　國　九十四　年　　五　　月　 十三 　日
                                                      Ｖ
